【裁判字號】    97,上易,66
【裁判日期】    970305
【裁判案由】    毒品危害防制條例
【裁判全文】
臺灣高等法院臺南分院刑事判決
上  訴  人
即  被  告  甲○○
上列上訴人即被告因毒品危害防制條例案件，不服臺灣嘉義地方
法院96年度易字第699號中華民國96年11月30日第一審判決（起
訴案號：臺灣嘉義地方法院檢察署96年度毒偵字第1475號），提
起上訴，本院判決如下：
    主      文
上訴駁回。
    事      實
一、甲○○前於民國 (下同)九十五年間因違反毒品危害防制條
    例案件，經臺灣嘉義地方法院以九十五年度毒聲字第六三號
    裁定令入勒戒處所觀察、勒戒後，認無繼續施用毒品傾向，
    於九十五年七月十日執行完畢出所，詎仍不知悛悔，於上開
    觀察、勒戒執行完畢五年內，另起施用第二級毒品之犯意，
    於九十六年八月二十一日十九時三十分許在臺灣嘉義地方法
    院檢察署採尿回溯四日內某時，在其位於嘉義縣民雄鄉○○
    村○○○街二十號住處內，以將甲基安非他命燒烤後再吸用
    所產生煙霧之方式，施用甲基安非他命乙次。嗣於九十六年
    八月二十一日凌晨一時二十分許，在嘉義縣民雄鄉鎮○村○
    ○路○段九六０號前，因涉嫌槍砲彈藥刀械管制條例案件為
    警盤檢查獲，而於同日十九時三十分許，得甲○○同意採其
    尿液送驗，其結果呈甲基安非他命陽性反應，始查知上情。
二、案經臺灣嘉義地方法院檢察署檢察官自動檢舉後偵查起訴。
    理      由
一、被告甲○○於本院審理中經合法傳喚，無正當理由不到庭，
    惟據被告甲○○於原審審理時矢口否認於上開時、地有施用
    第二級毒品甲基安非他命犯行，並辯稱：伊於九十六年八月
    二十一日採尿前已經超過一週未施用甲基安非他命，可能是
    因為其腎臟功能不好、代謝不良以致過去施用甲基安非他命
    殘留體內而使驗尿結果呈甲基安非他命陽性反應云云。惟查
    ：
  (一)被告甲○○於原審審理時對伊於九十五年七月十日觀察、勒
    戒執行完畢出所後，因咳嗽嚴重仍繼續以將甲基安非他命燒
    烤後再吸用所產生煙霧之方式施用甲基安非他命之事實供承
    不諱（見原審卷第25頁、第26頁）；參以於九十六年八月二
    十一日十九時三十分許，得被告同意採其尿液送驗，其結果
    確呈甲基安非他命陽性反應等情，亦有臺灣嘉義地方法院檢
    察署檢察官採尿交辦單、尿液檢體監管紀錄表及臺灣檢驗科
    技股份有限公司濫用藥物尿液檢驗報告各乙份（見九十六年
    度毒偵字第一四七五號偵查卷第2頁至第4頁）在卷可稽。而
    本件被告之尿液檢體鑑定臺灣檢驗科技股份有限公司係以「
    酵素免疫分析法（EIA)」及「氣相層析／質譜儀分析法」確
    認，此觀上開檢驗報告即明；再佐以被告於原審審理時亦供
    稱：伊並未服用任何感冒藥或成藥，且周遭同事、家人並無
    人施用第二級毒品甲基安非他命，伊施用甲基安非他命時均
    獨自一人在住處內施用（見原審卷第23頁、第26頁）等情。
    是本件被告之尿液，既經「篩檢」與「確認」該二檢驗步驟
    ，並以氣相層析質譜儀分析法做確認，且被告亦供稱其未服
    用其他藥物或因他人施用毒品時在場遭沾染，自無偽陽性反
    應之疑慮，堪認被告確有施用第二級毒品甲基安非他命之行
    為無訛。
  (二)被告固辯稱：伊於九十六年八月二十一日採尿前已經超過一
    週未施用甲基安非他命，可能是因為其腎臟功能不好、代謝
    不良以致過去施用甲基安非他命殘留體內而使驗尿結果呈甲
    基安非他命陽性反應云云。惟按施用甲基安非他命後二十四
    小時內，約有施用劑量之百分之七十由尿中排出，其於尿液
    中排出之最長時限，受施用劑量、施用方式、個人體質及其
    代謝情況等因素影響，因個案而異，一般可檢出之最長時間
    甲基安非他命為一至五天（參照行政院衛生署管制藥品管理
    局九十五年五月四日管檢字第九三九０二號函；見法官辦理
    刑事案件參考手冊(一)第138頁、第139頁）。而本件被告之尿
    液鑑驗結果，其安非他命確認檢驗結果>1000（2690）ng/ml
    、甲基安非他命確認檢驗結果>1000（22480）ng/ml 等情，
    此觀其上開尿液檢驗報告即明，較諸行政院衛生署所公告之
    閥值（安非他命500ng/ml、甲基安非他命500ng/ml 且安非
    他命≧200ng/ml）標準，被告之尿液檢驗結果安非他命部份
    達公告閥值之5.38倍，而甲基安非他命部份則高達閥值之44
    .96 倍，並非僅稍高於公告閥值，揆諸上開說明，縱被告辯
    稱其腎臟功能不好、代謝不良亦殊無可能導致上開極高之確
    認檢驗值，是堪認被告於採尿前四日內必有施用甲基安非他
    命毒品之行為無疑。從而，被告辯稱：其於九十六年八月二
    十一日採尿前一週內均未施用第二級毒品云云，自不足採。
    又被告前於九十五年間因違反毒品危害防制條例案件，經原
    審以九十五年度毒聲字第六三號裁定令入勒戒處所觀察、勒
    戒後，認無繼續施用毒品傾向，於九十五年七月十日執行完
    畢出所等情，則有臺灣高等法院前案紀錄表乙份附卷可憑。
    故被告於觀察、勒戒執行釋放後五年內再犯本件施用第二級
    毒品犯行，至堪認定，應依法論科。
二、按甲基安非他命屬毒品危害防制條例所定之第二級毒品，故
    核被告甲○○所為，係犯毒品危害防制條例第十條第二項之
    施用第二級毒品罪；其施用前持有甲基安非他命之低度行為
    ，為施用之高度行為所吸收，不另論罪。
三、因而原審適用毒品危害防制條例第十條第二項之規定，並參
    酌被告前有違反麻醉藥品管理條例、違反選舉罷免法、違反
    毒品危害防制條例前科之素行，高中肄業之智識程度，前曾
    因施用毒品而經觀察、勒戒程序，竟未思悔改，另起意再為
    上開施用毒品犯行，顯然缺乏禁絕毒害決心，並審酌施用毒
    品犯行係屬戕害自身健康之行為，尚未危害他人，惟被告於
    原審法院審理中矢口否認犯行，飾詞卸責，且對於其施用第
    二級毒品行為毫無悔意，犯後態度難認良好等一切情狀，量
    處有期徒刑七月，以資懲儆等情。本院經核其認事用法，均
    無不當，量刑亦稱妥適。被告上訴意旨，猶執前詞，否認犯
    罪，為無理由，應予駁回。
四、被告經合法傳喚，無正當理由不到庭，爰不待其陳述逕行判
    決。
據上論斷，應依刑事訴訟法第368條、第371條，判決如主文。
本案經檢察官李傳來到庭執行職務。
中    華    民    國    97    年    3     月    5     日
                  刑事第五庭    審判長法  官  楊明章
                                      法  官  戴勝利
                                      法  官  顏基典
以上正本證明與原本無異。
不得上訴。
                                      書記官  呂嘉文
中    華    民    國    97    年    3     月    5     日
【附錄】本判決論罪科刑法條：
毒品危害防制條例第十條第二項：
施用第二級毒品者，處 3 年以下有期徒刑。


司法院資訊處製作；財團法人民間司法改革基金會備份。
